【裁判字號】    92,易,1517
【裁判日期】    920806
【裁判案由】    電子遊戲場業管理條例
【裁判全文】
臺灣高雄地方法院刑事判決                        九十二年度易字第一五一七號
    公  訴  人  臺灣高雄地方法院檢察署檢察官
    被      告  甲○○
右列被告因電子遊戲場業管理條例案件，經檢察官聲請簡易判決處刑（九十二年度偵
字第七二三二號），經本院高雄簡易庭認不宜依檢察官之聲請，逕為簡易判決處刑，
簽由本院依通常訴訟程序審理，本院判決如左：
    主  文
甲○○共同違反未依電子遊戲場業管理條例規定辦理營利事業登記者，不得經營電子
遊戲場業之規定，處有期徒刑肆月，如易科罰金，以佰元折算壹日。
扣案之電子遊戲機具「金龍鳳」壹台、「劍龍」壹台及「滿貫大亨」貳台（各含ＩＣ
板壹塊）及機具內硬幣新臺幣貳仟肆佰伍拾元均沒收。
    事  實
一、甲○○前因違反電子遊戲場業管理條例案件，經臺灣高雄地方法院於民國（下同
    ）九十二年一月二十七日，以同院九十一年度簡字第一一一五號刑事簡易判決判
    處有期徒刑三月確定，尚未執行完畢，因經濟因窘，於九十一年九月下旬間，將
    其原本於高雄市○○區○○路九八一號所經營之「巨蛋超商」盤讓予乙○○，因
    乙○○向其表示對經營超商業務並不熟悉，在乙○○之要求下，即自盤讓右開超
    商予乙○○後，於九十一年九月下旬起，以時薪新臺幣（下同）八十元之代價，
    受僱於乙○○，擔任上開超商之店員。甲○○前已因違反電子遊戲場業管理條例
    而私自經營電子遊戲場，而為警查獲，在明知未依電子遊戲場業管理條例規定辦
    理營利事業登記者，不得經營電子遊戲場業，竟在右開「巨蛋超商」未依法向主
    管機關申請核准設立電子遊戲場登記之情形下，另與乙○○（另經檢察官認其此
    部分之行為，已經前案確定判決效力所及，而另為不起訴處分）共同基於違反電
    子遊戲場業管理條例之犯意，自九十二年二月中旬某日起，由乙○○在前述高雄
    市○○區○○路九八一號「巨蛋超商」內，擺設用電、電子、電腦、機械或其他
    類似方式操縱，以產生或顯示聲光、影像、圖案、動作之電子遊戲機具「金龍鳳
    」一臺、「劍龍」一臺、滿貫大亨」二臺（各含ＩＣ板壹塊），供不特定人投幣
    打玩，甲○○則在店內擔任店員之工作，並負責替至右揭「巨蛋超商」打玩前開
    之電子遊戲機具之不特定之人士兌換硬幣，共同違規經營電子遊戲場業。嗣於同
    年二月二十四日十五時三十五分許，在上開地點為警查獲，並扣得電動玩具「金
    龍鳳」一臺、「劍龍」一臺、「滿貫大亨」二臺（各含ＩＣ板壹塊），及機台內
    之硬幣現金二千四百五十元。
二、案經高雄市政府警察局左營分局移送臺灣高雄地方法院檢察署檢察官，經該署檢
    察官聲請簡易判決處刑，經本院高雄簡易庭認不宜逕為簡易判決處刑，簽由本院
    依通常訴訟程序審理。
    理  由
一、訊據被告甲○○對右揭事實坦承不諱，核與同案被告乙○○於檢察官偵查時所為
    之供述之情節相符，並有電子遊戲機具「金龍鳳」一臺、「劍龍」一臺、「滿貫
    大亨」二臺及上開電子遊戲機具內之硬幣現金二千四百五十元扣案可證，被告之
    前述自白應為真實而可採信；此外，復有高雄市政府警察局左營分局營業場所臨
    檢紀錄一紙、高雄市政府營利事業登記證、查獲現場照片三幀附卷可稽。綜上所
    述，本件被告犯罪事證明確，犯行已堪認定，依法應予論科。
三、按電子遊戲場業管理條例第四條第一項前段規定「本條例所稱電子遊戲機，指利
    用電、電子、電腦、機械或其他類似方式操縱，以產生或顯示聲光、影像、圖案
    、動作之遊戲機具」，故上開營業中之機台，自屬電子遊戲機無訛。次按，所謂
    「經營電子遊戲場業」，並不以專營或主要營業為設置電子遊戲機，經不特定人
    娛樂之營利事業為限，業經主管機關經濟部於八十九年九月十九日以經（八九）
    商字第八九二一八一五八號函釋明確，應以被告是否有經營此事業為準，縱被告
    所營事業雖非主要或專營電子遊戲機，仍有同條例之適用。再按，電子遊戲場業
    管理條例第十五條規定之立法意旨係為健全電子遊戲場之營業秩序，明定任何人
    未依該條例規定辦理電子遊戲場業之營利事業登記者，不得經營電子遊戲場業，
    是以騎樓、走道、寺廟、補習班等場所，自不得設置電子遊戲機營業，此亦有經
    濟部八十九年三月七日經（八九）商字第八九○○五五二一號函釋一紙在卷可參
    。至電子遊戲場業管理條例雖係商業登記法之特別法，該條例未規定者，即應依
    商業登記法之規定，該條例第一條第二項固定有明文，惟一般未辦商業登記而開
    業，僅得連續處罰罰鍰，已無刑事處罰（八十八年十二月二十九日修正公佈），
    與本條例所定，未辦電子遊戲場業登記擅自營業者，即須刑事處罰有所不同，立
    法上顯然欲以刑事罰管制電子遊戲場業，本條例第十五條所謂未依本條例規定辦
    理營利事業登記者，不得經營電子遊戲場業，當然包括符合要件，尚未登記即營
    業者及不符合要件，無從辦理登記而營業者，不能以行為人不具該條例之要件，
    謂其毋庸辦理登記，而不得予以刑事處罰。另商業登記法第四條第一項雖規定小
    規模商業免辦登記，惟電子遊戲場業並非中央主管機關經濟部所定之小規模商業
    ，自不得以其電子遊戲場之規模大小或營業額多少，謂其為免辦登記之商業。
四、核被告甲○○所為，係違反電子遊戲場業管理條例第十五條之未依電子遊戲場業
    管理條例規定辦理營利事業登記者，不得經營電子遊戲場業之規定，其違反同條
    例第十五條之規定，應依同條例第二十二條之規定處斷。其與乙○○就上開犯行
    ，有犯意聯絡及行為分擔，皆為共同正犯。爰審酌被告甲○○前甫因違反電子遊
    戲場業管理條例案件為警查獲，經本院鳳山簡易庭於九十二年一月二十七日判處
    有期徒刑三月，有臺灣高等法院被告全國前案紀錄表一份在卷可稽，仍不知悔改
    再犯本罪，本不宜輕縱，惟念及其犯罪後坦承犯行，態度良好，且係受僱於他人
    ，惡性及犯罪情節均不重，又本件為警查獲之電子遊戲機具數量僅有四台，其擺
    設之時間亦僅數日，未查有其他重大獲利之情事，雖在未向主管機關申請電子遊
    戲場之設立登記情形下，即擅自經營電子遊戲場業，其犯罪之動機及目的均不足
    取，然所犯情節尚非嚴重等一切情狀，量處如主文所示之刑，並諭知易科罰金之
    折算標準，以資懲儆。至扣案之電子遊戲機具「金龍鳳」一臺、「劍龍」一臺、
    「滿貫大亨」二臺（各含ＩＣ板壹塊），係共犯乙○○所有，而供被告犯本罪所
    用之物；其餘扣案之硬幣二千四百五十元，係自右開電子遊戲機具內所扣得，為
    被告犯本罪所得之物，業經被告供承在卷，爰分別依刑法第三十八條第三項、第
    一項第二款、第三款之規定，併予宣告沒收。
五、據上論斷，依刑事訴訟法第四百五十二條、第二百九十九條第一項前段，電子遊
    戲場業管理條例第二十二條，刑法第十一條前段、第二十八條、第四十一條第一
    項前段、第三十八條第三項、第一項第二款、第三款，罰金罰鍰提高標準條例第
    二條，判決如主文。
本案經檢察官洪信旭到庭執行職務。
中      華      民      國    九十二      年      八    月      六      日
                                  臺灣高雄地方法院刑事第六庭
    法  官    李怡諄
右正本證明與原本無異。
如不服本判決，應於判決送達後十日內，向本院提出上訴狀。
                                      書記官    鄧思辰
中    華    民    國    九十二    年      八       月        六        日
附錄本件論罪條文：
電子遊戲場業管理條例第十五條
未依本條例規定辦理營利事業登記者，不得經營電子遊戲場業。
電子遊戲場業管理條例第二十二條
違反第十五條規定者，處行為人一年以下有期徒刑、拘役或科或併科新台
幣五十萬元以上二百五十萬元以下罰金。


司法院資訊處製作；財團法人民間司法改革基金會備份。
